---
output: github_document
---

<!-- README.md is generated from README.Rmd. Please edit that file -->

```{r, include = FALSE}
knitr::opts_chunk$set(
  collapse = TRUE,
  comment = "#>",
  fig.path = "man/figures/README-",
  out.width = "100%"
)
```

# japanstat

<!-- badges: start -->
<!-- badges: end -->

**README is currently only available in Japanese.**

japanstatは日本政府統計のポータルサイトであるe-StatのAPIを利用するためのツールを提供します．
クエリの自動生成，データの収集，フォーマットなどの機能を備えています．

e-Stat APIの利用にはアカウント登録 (appIdと呼ばれるAPIキーの発行) が必要です (詳しくは[ホームページ](https://www.e-stat.go.jp/api/)を参照してください)．
また，データ利用に際しては[利用規約](https://www.e-stat.go.jp/terms-of-use)に従う必要があります．

**「このサービスは、政府統計総合窓口(e-Stat)のAPI機能を使用していますが、サービスの内容は国によって保証されたものではありません。」**

## インストール方法

japanstatの開発版が，[GitHub](https://github.com/)から以下の方法でインストールできます．

``` r
# install.packages("devtools")
devtools::install_github("UchidaMizuki/japanstat")
```

## 使用方法

### データ取得・整形の流れ

```{r,message=FALSE}
library(japanstat)
library(magrittr)
```

japanstatでは，e-Stat APIのメタ情報取得 (getMetaInfo) と統計データ取得 (getStatsData) を用いて，統計表をダウンロードが可能です．
以下のように，APIキー (appId) をあらかじめ設定してください．

``` r
estat_set_apikey("Your e-Stat appId")
```

```{r,echo=FALSE}
estat_set_apikey(keyring::key_get("estat-api"))
```

e-Statでは，統計表ごとに統計表ID (statsDataId) が付与されています．統計表IDは，
データセット情報ページ ([例1](https://www.e-stat.go.jp/stat-search/database?page=1&layout=datalist&toukei=00200521&tstat=000001080615&cycle=0&tclass1=000001124175&statdisp_id=0003411172&tclass2val=0)) や
統計表・グラフ表示ページ ([例2](https://www.e-stat.go.jp/dbview?sid=0003411172)) のURLからも取得することが可能です．

ここでは，[例2](https://www.e-stat.go.jp/dbview?sid=0003411172)に挙げた2015年国勢調査データを対象とします．
まず，データセット情報ページなどのURLまたは統計表ID (statsDataId) を，`estat()`関数に入力してメタ情報 (統計データの属性情報) を取得します．

```{r}
# 2015年国勢調査 データセット情報ページ URL
census_2015 <- estat("https://www.e-stat.go.jp/dbview?sid=0003411172")
census_2015
```

`estat_table_info()`関数で統計表情報を表示します．

```{r}
knitr::kable(estat_table_info(census_2015))
```

当該データには，`tab`，`cat01`，`time`の3種類の列 (以下，キーと呼びます) が存在します．
それぞれのキーの (`>`の) 右側には以下の情報が記載されています．

1. デフォルトでの列名 (`tab`など)
2. アイテム数 (`[2]`など)
3. コード・名称などの属性 (`(code, name, level, unit)`など)

ここからは，それぞれのキーごとに列名・アイテム数・属性を変更する方法を説明します．
それぞれのキーの情報を変更するためには，`estat_activate()`関数を用いてキーを選択します．
`estat_activate()`では，正規表現パターンでキーを選択します (複数マッチする場合にはエラー)．
また，`estat_activate_tab()`関数など`id`でのキー選択も可能です．

例えば，以下のように`tab`キーをアクティブにします．

```{r}
census_2015

census_2015 %>% 
  estat_activate("表章項目")
  # estat_activate_tab()
```

キーをアクティブにすると当該キーのアイテム情報が表示されます．
さらに，`filter()`関数や`select()`関数を用いてアイテム情報の絞り込みなどが可能です．
ここでは，「人口」のみを選択します．

```{r}
census_2015 <- census_2015 %>% 
  estat_activate("表章項目") %>% 
  filter(name == "人口") %>% 
  # アイテム数が1つのみであるため列を全て削除
  select()
```

次に，`cat01`の「全国，市部，郡部2015」を選択します．`cat01`では，属性が分かりづらいため，`estat_activate()`関数 (ここでは，`"region"`) で名称の変更を行います．
また，上と同様に属性の絞り込みを行います．
ここでは，`code`と`name`列を選択します．この場合，ダウンロードデータの列名は，それぞれ，`region_code`，`region_name`になります．

```{r}
census_2015 <- census_2015 %>% 
  estat_activate("全国", "region") %>% 
  # estat_activate_cat(1, "region") %>% 
  select(code, name)
```

上と同様に，`time`の「時間軸（調査年組替表記有り）」の名称変更・属性絞り込みを行います．
ここでは，2000～2015年データを選択します．

```{r}
census_2015 <- census_2015 %>% 
  estat_activate("時間軸", "year") %>% 
  filter(name %in% c("2000年", "2005年", "2010年", "2015年")) %>% 
  select(name)
```

以上の操作により，以下のように列名・アイテム数・属性が変更できました．

```{r}
census_2015
```

最後に，`estat_download()`関数を用いてデータをダウンロードします．

```{r}
census_2015 <- census_2015 %>%
  # 値の名称を"pop"とする
  estat_download("pop")
knitr::kable(census_2015)
```

### データ取得・整形のまとめ

以上の操作をまとめて実行すると以下のようになります．

```{r}
# メタ情報の取得
census_2015 <- estat("https://www.e-stat.go.jp/dbview?sid=0003411172")

# 列名・アイテム数・属性変更
census_2015 <- census_2015 %>%
  
  estat_activate("表章項目") %>% 
  filter(name == "人口") %>% 
  select() %>% 
  
  estat_activate("全国", "region") %>% 
  select(code, name) %>% 
  
  estat_activate("時間軸", "year") %>% 
  filter(name %in% c("2000年", "2005年", "2010年", "2015年")) %>% 
  select(name)

# データのダウンロード
census_2015 <- estat_download(census_2015, "pop")

knitr::kable(census_2015)
```
