---
output: github_document
---

<!-- README.md is generated from README.Rmd. Please edit that file -->

```{r, include = FALSE}
knitr::opts_chunk$set(
  collapse = TRUE,
  comment = "#>",
  fig.path = "man/figures/README-",
  out.width = "100%"
)
```

# jpstat

<!-- badges: start -->
<!-- badges: end -->

**README is currently only available in Japanese.**

jpstatは日本政府統計のポータルサイトであるe-StatのAPIを利用するためのツールを提供します．
クエリの自動生成，データの収集，フォーマットなどの機能を備えています．

e-Stat APIの利用にはアカウント登録 (appIdと呼ばれるAPIキーの発行) が必要です (詳しくは[ホームページ](https://www.e-stat.go.jp/api/)を参照してください)．
また，データ利用に際しては[利用規約](https://www.e-stat.go.jp/terms-of-use)に従う必要があります．

**「このサービスは、政府統計総合窓口(e-Stat)のAPI機能を使用していますが、サービスの内容は国によって保証されたものではありません。」**

## インストール方法

``` r
install.packages("jpstat")
```

jpstatの開発版は，[GitHub](https://github.com/)から以下の方法でインストールできます．

``` r
# install.packages("devtools")
devtools::install_github("UchidaMizuki/jpstat")
```

## 使用方法

```{r,message=FALSE}
library(jpstat)
library(dplyr)
```

### データ取得・整形の概要

データ取得・整形の一連の流れは以下のようになります．
ここでは，[国勢調査データ](https://www.e-stat.go.jp/dbview?sid=0003413949)を対象として，
2010・2015年の東京都・大阪府における男女別人口を取得します．
詳細な使用方法は次の項目で説明します．

```
# メタ情報の取得
census <- estat(appId = "Your e-Stat appId", 
                statsDataId = "https://www.e-stat.go.jp/dbview?sid=0003410379")
```
```{r,echo=FALSE}
census <- estat(appId = keyring::key_get("estat-api"), 
                statsDataId = "https://www.e-stat.go.jp/dbview?sid=0003410379")
```

```{r}
# 2010・2015年の東京都・大阪府における男女別人口を取得
census <- census %>% 
  
  activate(tab) %>% 
  filter(name == "人口") %>% 
  select() %>% 
  
  activate(cat01) %>% 
  rekey("sex") %>% 
  filter(name %in% c("男", "女")) %>% 
  select(name) %>% 
  
  activate(area) %>% 
  rekey("pref") %>% 
  filter(name %in% c("東京都", "大阪府")) %>% 
  select(code, name) %>% 
  
  activate(time) %>% 
  rekey("year") %>% 
  filter(name %in% c("2010年", "2015年")) %>% 
  select(name) %>% 
  
  collect(n = "pop")

knitr::kable(census)
```

### データ取得・整形の流れ

jpstatでは，e-Stat APIのメタ情報取得 (getMetaInfo) と統計データ取得 (getStatsData) を用いて，統計表をダウンロードが可能です．

e-Statでは，統計表ごとに統計表ID (statsDataId) が付与されています．統計表IDは，
データセット情報ページ ([例1](https://www.e-stat.go.jp/stat-search/database?page=1&layout=datalist&toukei=00200521&tstat=000001011777&cycle=0&tclass1=000001011778&statdisp_id=0003410379&tclass2val=0)) や
統計表・グラフ表示ページ ([例2](https://www.e-stat.go.jp/dbview?sid=0003413949)) のURLからも取得することが可能です．

ここでは，[例2](https://www.e-stat.go.jp/dbview?sid=0003413949)に挙げた国勢調査データを対象として，
2010・2015年の東京都・大阪府における男女別人口を取得します．

まず，`estat()`関数に，appIdとデータセット情報ページなどのURLまたは統計表ID (statsDataId) を入力してメタ情報 (統計データの属性情報) を取得します．

```
# 国勢調査 データセット情報ページ URL
census <- estat(appId = "Your e-Stat appId", 
                statsDataId = "https://www.e-stat.go.jp/dbview?sid=0003413949")
census
```

```{r,echo=FALSE}
# 国勢調査 データセット情報ページ URL
census <- estat(appId = keyring::key_get("estat-api"), 
                statsDataId = "https://www.e-stat.go.jp/dbview?sid=0003413949")
census
```

`estat_table_info()`関数で統計表情報を表示します．

```{r}
knitr::kable(estat_table_info(census))
```

当該データには，`tab`，`cat01`，`area`, `time`の4種類の列 (以下，キーと呼びます) が存在します．
それぞれのキーには以下の情報が記載されています．

1. デフォルトでの列名 (`tab`など)
2. アイテム数 (`[2]`など)
3. コード・名称などの属性 (`<code, name, level, unit>`など)

ここからは，それぞれのキーごとに列名・アイテム数・属性を変更する方法を説明します．
それぞれのキーの情報を変更するためには，`activate()`関数を用いてキーを選択します．

例えば，以下のように`tab`キーをアクティブにします．

```{r}
census %>% 
  activate(tab)

# Or
census %>% 
  activate(1)
```

キーをアクティブにすると当該キーのアイテム情報が表示されます．
さらに，`filter()`関数や`select()`関数を用いてアイテム情報の絞り込みなどが可能です．
ここでは，「人口」のみを選択します．

```{r}
census <- census %>% 
  activate(tab) %>% 
  filter(name == "人口") %>% 
  # アイテム数が1つのみであるため列を全て削除
  select()
```

次に，`cat01`の「男，女及び総数2015」を選択します．`rekey()`関数によってキーの名称`cat01`を変更することが可能です（ここでは`sex`）．
キーの名称を変更することでデータダウンロード時の列名を指定ことができます．
また，上と同様に属性の絞り込みを行います．
ここでは，`name`列を選択します．

```{r}
census <- census %>% 
  activate(cat01) %>%
  rekey("sex") %>% 
  filter(name %in% c("男", "女")) %>% 
  select(name)
```

上と同様に，`area`（「地域2015」）と`time`（「時間軸（調査年）」）の名称変更・属性絞り込みを行います．

```{r}
census <- census %>% 
  activate(area) %>% 
  rekey("pref") %>% 
  filter(name %in% c("東京都", "大阪府")) %>% 
  select(code, name) %>% 
  
  activate(time) %>% 
  rekey("year") %>% 
  filter(name %in% c("2010年", "2015年")) %>% 
  select(name) 
```

以上の操作により，以下のように列名・アイテム数・属性が変更できました．

```{r}
census
```

最後に，`collect()`関数を用いてデータをダウンロードします．
`collect()`関数の`n`で値の名称を指定します．

```{r}
census <- census %>%
  collect(n = "pop")
knitr::kable(census)
```
